臺灣高等法院刑事判決
111年度上訴字第395號
上  訴  人  
即  被  告  江仁杰


選任辯護人  陳韶瑋律師(法扶)
上列上訴人因違反毒品危害防制條例案件，不服臺灣桃園地方法
院110年度訴字第88號，中華民國110年11月19日第一審判決（起
訴案號：臺灣桃園地方檢察署109年度偵字第27917號、109年度
偵字第37439號、109年度偵字第37442號），提起上訴，本院判
決如下：
    主  文
上訴駁回。
    犯罪事實
一、江仁杰明知甲基安非他命為毒品危害防制條例第2條第2項第
    2款所列管之第二級毒品，不得非法販賣，竟為牟取能以較
    便宜之價格向綽號「韓欣」之陳淑萍、綽號「黑人」之余宗
    翰購入毒品之利益，而分別為下列行為：
  ㈠緣葉朝陽於民國109年6月11日晚間10時43分許，撥打電話予
    陳淑萍使用之門號0000000000號手機洽談購買毒品，雙方約
    定以新臺幣（下同）2,000元之價格購入0.5公克之第二級毒
    品甲基安非他命1包後，陳淑萍即撥打電話至如附表一所示
    由江仁杰使用之手機，委由江仁杰前往交易；江仁杰即與陳
    淑萍共同基於販賣第二級毒品之犯意聯絡，於109年6月11日
    晚間11時1分許不久後，前往桃園市○○區○○路○段00號附近之
    全家便利商店，將0.5公克之第二級毒品甲基安非他命1包交
    與葉朝陽，並收取葉朝陽交付之2,000元毒品價金，再將該
    筆款項交予陳淑萍。
  ㈡緣易胡光於109年6月25日上午10時45分許，撥打電話予余宗
    翰使用之門號0000000000號手機洽談購買毒品，買賣談成後
    ，余宗翰即委由江仁杰前往交易；江仁杰即另行與余宗翰共
    同基於販賣第二級毒品之犯意聯絡，於109年6月25日上午11
    時4分許後之5至10分鐘，前往桃園市○○區○○○路○段000號附
    近之ok便利商店，將1公克之第二級毒品甲基安非他命1包交
    與易胡光，並收取易胡光交付之2,000元毒品價金，再將該
    筆款項交予余宗翰。
二、案經新竹縣政府警察局竹北分局報告、新竹縣政府警察局移
    送臺灣桃園地方檢察署檢察官偵查起訴。
    理  由
壹、程序部分：
　　本院援引之下列證據資料（包含供述證據、文書證據等），
    並無證據證明係公務員違背法定程序所取得。檢察官、被告
    江仁杰及其辯護人於原審準備程序、審理及本院審理時，對
    原審及本院所提示之被告以外之人審判外之供述，包括供述
    證據、文書證據等證據，就證據能力均未表示爭執，且迄言
    詞辯論終結前並未聲明異議，亦無顯有不可信之情況與不得
    作為證據之情形，本院審酌上開證據資料製作時之情況，尚
    無違法不當及證明力明顯過低之瑕疵，認為以之作為證據應
    屬適當，是依刑事訴訟法第159條至第159條之5規定，本院
    所引用供述證據及文書證據均有證據能力。   
貳、實體部分：
一、事實之認定：　　
  ㈠訊據上訴人即被告江仁杰對其分別於上開時間、地點，先與
    陳淑萍共同販賣第二級毒品甲基安非他命予葉朝陽及與余宗
    翰共同販賣第二級毒品甲基安非他命予易胡光各1次之事實
    ，迭於警詢、偵訊、原審及本院審理時供承在卷（見偵字第
    27917 號卷第15至26、245至253頁；原審卷第85、88、89、
    176、195頁；本院卷第94至104頁），核與證人陳淑萍警詢
    、偵查中（見偵字第37442號卷第194至198頁；偵字第27917
    號卷第293、297、298頁）、證人余宗翰警詢、偵查中（見
    偵字第37442號卷第129至134頁；偵字第27917號卷第303、3
    09至313頁）、證人葉朝陽警詢、偵查中（見偵字第27917號
    卷第69至73、287至289頁）、證人易胡光警詢、偵查中（見
    偵字第27917號卷第41、42、47至49、280頁）關於前開毒品
    交易經過之陳述均大致相符，並有指認犯罪嫌疑人紀錄表、
    真實姓名對照表〈指認人：江仁杰〉（見偵字第27917號卷第2
    7至35頁）、新竹縣政府警察局竹北分局指認犯罪嫌疑人紀
    錄表、真實姓名對照表〈指認人：易胡光〉（見偵字第27917
    號卷第51至53頁）、余宗翰持用門號0000000000號行動電話
    之通訊監察譯文（見偵字第27917號卷第55至57頁）、新竹
    縣政府警察局竹北分局指認犯罪嫌疑人紀錄表、真實姓名對
    照表〈指認人：葉朝陽〉（見偵字第27917號卷第75至77頁）
    、陳淑萍持用門號0000000000號行動電話之通訊監察譯文（
    見偵字第27917號卷第79至84頁）、新竹縣政府警察局竹北
    分局搜索扣押筆錄、扣押物品目錄表、搜索現場照片、扣案
    證物照片（見偵字第27917號卷第213至219、223至226頁）
    、109年聲監字第382、383 號通訊監察書暨電話附表、109
    年聲監續字第652、811、960、1076、649、814號通訊監察
    書暨電話附表（見偵字第37442號卷第11至31頁）、門號000
    0000000號通聯調閱查詢單（見偵字第37442號卷第87頁）、
    桃園市政府警察局桃園分局指認犯罪嫌疑人紀錄表、真實姓
    名對照表〈指認人：余宗翰〉（見偵字第37442號卷第135至13
    7頁）、門號0000000000號通聯調閱查詢單（見偵字第37442
    號卷第163頁）、新竹縣政府警察局竹北分局指認犯罪嫌疑
    人紀錄表、真實姓名對照表〈指認人：陳淑萍〉（見偵字第37
    442號卷第199至201頁）、門號0000000000號通聯調閱查詢
    單（見偵字第37442號卷第229頁）、門號0000000000號通聯
    調閱查詢單（見偵字第37442號卷第273頁）、門號00000000
    00號通聯調閱查詢單（見偵字第37442號卷第325頁）在卷可
    稽。
　㈡按毒品之價格不低，取得不易，且販賣毒品係政府嚴予查緝
    之不法行為，又屬重罪，凡為販賣之不法行為者，若無利可
    圖，應無甘冒被查緝法辦重刑之危險，而以原本或賠本價格
    販售之理，況被告於原審審理時亦供承：「伊會幫陳淑萍、
    余宗翰交易毒品，係因伊向余宗翰購買毒品時，余宗翰會因
    此算便宜一點，而伊認為陳淑萍、余宗翰算是主顧，幫陳淑
    萍也就算幫余宗翰，所以也是為了獲得購買毒品的優惠。」
    等語（見原審卷第88、89頁），則被告就本案2次交易，顯
    係貪圖得以較優惠之價格購入毒品，其主觀上具有營利之意
    圖甚明。
  ㈢刑法第28條之共同正犯和第30條第1項之幫助犯，其最大的不
    同，即在於行為人所參與的客觀作為，倘係構成犯罪要件以
    「內」者，屬共同正犯；舉販賣行為為例，凡是洽談買賣條
    件、運送貨品、收取價金，依社會通念，乃構成賣方整體販
    賣行為的一部分；如替賣方接聽電話、約定交易量價、地點
    、跑腿送貨、收款轉交，既然認知內容、用意，而參與交易
    的客觀作為，則無論有無共同犯罪之主觀意思，當然仍應成
    立賣方的共同正犯（最高法院108年度台上字第3083號判決
    意旨參照）。本件被告分別受證人陳淑萍、余宗翰之請託前
    往與葉朝陽、易胡光交易毒品，交付毒品、收取價金，均構
    成要件行為，自分別與陳淑萍、余宗翰具有販賣第二級甲基
    安非他命之犯意聯絡與行為分擔，均為共同正犯。
  ㈣綜上所述，足認被告上開任意性自白與事實相符，可以採信
    。本件事證明確，被告上開分別與陳淑萍、余宗翰共同販賣
    第二級毒品2次之犯行，均堪認定，皆應依法論科。
二、論罪之說明：
　㈠新舊法比較：
　1.按行為後法律有變更者，適用行為時之法律；但行為後之法
    律有利於行為人者，適用最有利於行為人之法律，刑法第2
    條第1項定有明文。又按新舊法比較時應就罪刑有關之法定
    加減原因等一切情形，綜其全部罪刑之結果而為比較，且犯
    罪及自首均在新法施行前者，新法施行後，應依刑法第2條
    第1項規定，適用最有利於行為人之法律，最高法院95年度
    第8次刑事庭會議意旨可資參照，則倘犯罪及自白均在新法
    施行前者，亦應為相同處理。
　2.被告行為後，毒品危害防制條例第4條第2項、第17條第2項
    已於109年1月15日修正公布，並於同年7月15日施行，修正
    前毒品危害防制條例第4條第2項原規定：「製造、運輸、販
    賣第二級毒品者，處無期徒刑或7年以上有期徒刑，得併科
    新臺幣1千萬元以下罰金。」；修正後規定為：「製造、運
    輸、販賣第二級毒品者，處無期徒刑或10年以上有期徒刑，
    得併科新臺幣1千5百萬元以下罰金。」，經比較結果，修正
    後之規定刑度及罰金刑均提高，並未較有利於被告。又修正
    前毒品危害防制條例第17條第2項原規定：「犯第4條至第8
    條之罪於偵查及審判中均自白者，減輕其刑。」修正後則規
    定：「犯第4條至第8條之罪於偵查及歷次審判中均自白者，
    減輕其刑。」被告於偵查及原審審理中均自白，依修正前、
    後之毒品危害防制條例第17條第2項均應減輕其刑，是修正
    後毒品危害防制條例第17條第2項，並未較有利於行為人。
    經比較新舊法之結果，應依刑法第2條第1項前段規定，適用
    被告行為時即修正前毒品危害防制條例第4條第2項、第17條
    第2項之規定。
  ㈡核被告所為，均係犯修正前毒品危害防制條例第4條第2項之
    販賣第二級毒品罪。被告意圖販賣第二級毒品甲基安非他命
    而持有該毒品之低度行為，為販賣之高度行為所吸收，均不
    另論罪。
  ㈢被告就犯罪事實一㈠部分與證人陳淑萍之間，有犯意聯絡與行
    為分擔，均為共同正犯；另就犯罪事實一㈡部分與證人余宗
    翰之間，有犯意聯絡與行為分擔，亦均為共同正犯。
  ㈣被告就犯罪事實一㈠、㈡兩度販賣第二級毒品之犯行，犯意各
    別，行為互殊，應分論併罰。
  ㈤刑之加重及減輕事由：
　1.累犯：　
    被告前因施用第二級毒品案件，經臺灣桃園地方法院以105 
    年度審簡字第311號判處有期徒刑4月確定，入監服刑後於10
    6年2月18日執行完畢出監等情，有本院被告前案紀錄表在卷
    可查，其於受徒刑之執行完畢後，5年以內故意再犯本案有
    期徒刑以上之罪，為累犯，復參酌司法院釋字第775號解釋
    意旨，本應警惕，詎再犯本案情節更加嚴重之販賣第二級毒
    品罪，顯見被告對於刑罰之反應力薄弱，仍有加重本刑規定
    適用之必要，且不致使被告所受之刑罰超過其所應負擔之罪
    責，爰依刑法第47條第1項規定加重其刑，惟法定刑為無期
    徒刑部分，則依法不得加重。
　2.按修正前毒品危害防制條例第17條第2項規定：「犯第4條至
    第8條之罪於偵查及審判中均自白者，減輕其刑。」被告於
    迭於偵查中、原審及本院審理時均自白其有本案2次交付第
    二級毒品及收取毒品價金販賣第二級毒品犯行，應依修正前
    毒品危害防制條例第17條第2項規定減輕其刑，並依法先加
    後減之。
　3.本件無刑法第59條規定之適用：　
　　按刑法第59條規定之酌量減輕其刑，必須犯罪另有特殊之原
    因與環境，在客觀上足以引起一般同情，認為即使予以宣告
    法定最低度刑，猶嫌過重者，始有其適用。此所謂法定最低
    度刑，固包括法定最低本刑；惟遇有其他法定減輕之事由者
    ，則應係指適用其他法定減輕事由減輕其刑後之最低度刑而
    言。倘被告別有法定減輕事由者，應先適用法定減輕事由減
    輕其刑後，猶認其犯罪之情狀顯可憫恕，即使科以該減輕後
    之最低度刑仍嫌過重者，始得適用刑法第59條規定酌量減輕
    其刑（最高法院102年度台上字第2503號判決意旨參照）。
    本件被告僅為牟取購入毒品之優惠，即無視法令禁制，而2
    次販賣第二級毒品，被告經依上開自白規定減刑後，已減輕
    法定刑2分之1，客觀上查無量處最低度刑猶嫌過重而情堪憫
    恕之情事，無從再依刑法第59條規定酌減其刑。是辯護人以
    被告於本案係單純跑腿之邊緣角色，又未接觸共犯陳淑萍、
    余宗翰之毒品上游，且本案毒品數量、人數均非多，對於社
    會之危害較輕，而被告犯後坦承犯行，又須照顧年邁、患病
    之父母，被告已有正當工作等情，請求再依刑法第59條規定
    酌減被告之刑，自屬無據，不足採信。
三、維持原判決及駁回上訴理由： 
  ㈠原審以被告之犯罪事證明確，適用修正前毒品危害防制條例
    第4條第2項、第17條第2項，毒品危害防制條例第19條第1 
    項，刑法第2條第1項前段、第11條前段、第28條、第47條第
    1項、第51條第5款等規定，並審酌毒品危害甚詎，被告有多
    次施用毒品之前案紀錄(見本院被告前案紀錄表)，犯罪動機
    、目的係一時貪圖購入毒品之優惠，無視政府嚴厲查緝毒品
    禁令，率為本件2次販賣毒品犯行，所為造成毒品擴散流通
    之風險，並對於社會秩序形成潛在危險，應予非難，另參酌
    被告本案遭查獲販賣毒品之次數2次、對象2人，所販賣之毒
    品數量非多，所生之危害相較長期販賣之毒梟而言，自相對
    較輕，復考量被告犯後坦承犯罪之態度，兼衡被告本案參與
    之程度與分工，暨其自陳高中畢業、未婚、從事物流業開堆
    高機之正當工作、與父母同住、需照顧父母之家庭生活、經
    濟狀況（見偵字第27917號卷第15頁；原審卷第195至197頁
    ；本院卷第102頁）等一切情狀，各量處有期徒刑3年8月；
    且衡酌被告本案所犯均為販賣第二級毒品罪，罪質、類型、
    侵害法益、手段均相同，犯罪時間亦接近，責任非難重複之
    程度較高，並考量各罪犯罪之動機、目的、所生危害，而就
    本案犯行為整體之非難評價後，再參酌被告本案所犯所反應
    出之人格特性與整體刑法目的及相關刑事政策，定應執行有
    期徒刑4年2月；復就沒收說明：1.按犯第4條至第9條、第12
    條、第13條或第14條第1項、第2項之罪者，其供犯罪所用之
    物，不問屬於犯罪行為人與否，均沒收之，毒品危害防制條
    例第19條第1項定有明文；扣案如附表一所示之手機，為被
    告與共犯陳淑萍聯繫犯罪事實一㈠犯行所用之物，業據被告
    供承在卷（見原審卷第194頁），是不問屬於被告與否，均
    應依毒品危害防制條例第19條第1項規定宣告沒收；2.按犯
    罪所得，屬於犯罪行為人者，沒收之；前二項之沒收，於全
    部或一部不能沒收或不宜執行沒收時，追徵其價額，刑法第
    38條之1第1項前段、第3項固定有明文；然被告既已轉交本
    案毒品價金與陳淑萍、余宗翰，就此部分自未再保有不法利
    得，另被告犯本案固係貪圖向余宗翰購買毒品之優惠，然被
    告是否因本案犯行而已獲得余宗翰提供之折扣利益、金額又
    係多少等節，卷內均乏積極證據可佐，尚難遽認被告本案已
    實際獲有犯罪所得，故不予宣告沒收、追徵；3.未扣案之陳
    淑萍所持用以與葉朝陽聯絡本案毒品交易之門號0000000000
    號手機，及扣案之余宗翰所持用以與易胡光聯絡本案毒品交
    易之門號0000000000號手機（見偵字第37442號卷第147頁）
    ，固為其等與被告共犯本案販賣第二級毒品所用之物，然陳
    淑萍、余宗翰就與本案同一事實所涉犯之販賣第二級毒品罪
    嫌，分別經檢察官以109年度偵字第27916、37438、37441、
    27918號以及109年度偵字第27221、27222、27223、27935、
    37436、37437、37444、37445 號、109年度毒偵字第6322號
    提起公訴，均由原審法院另案審理中，有前開起訴書、其等
    之本院被告前案紀錄表在卷可查（見原審卷第137至169頁）
    ，是前開2支手機既為陳淑萍、余宗翰所涉案件之證據，且
    得於其等案件宣告沒收，是於本案應無先行宣告沒收、追徵
    必要，不予宣告沒收、追徵；4.至如附表二所示自被告所扣
    得之物（見偵字第27917 號卷第217至219頁），及除前述陳
    淑萍、余宗翰持用犯本案之手機2支外，其餘自陳淑萍、余
    宗翰所扣得之物（見偵字第37442號卷第146、147、152至15
    4、221、222頁），均乏事證顯示與被告本案犯行有關，故
    亦不予宣告沒收。
　㈡經核原判決認事用法均無違誤，量刑亦屬妥適。被告上訴以
    原判決量刑太重為由，指摘原判決不當。惟按關於刑之量定
    ，係實體法上賦予法院得為自由裁量之事項，倘其量刑已以
    行為人之行為罪責為基礎，並斟酌刑法第57條各款所列情狀
    ，在法定刑度內，酌量科刑，如無偏執一端，致明顯失出失
    入情形，上級審法院即不得單就量刑部分遽指為不當或違法
    。原判決已逐一剖析，並就卷內證據資料參互審酌，認定被
    告確有分別與陳淑萍、余宗翰共同販賣第二級毒品予葉朝陽
    、易胡光之犯行各1次，且已審酌刑法第57條各項事由，並
    有修正前毒品危害防制條例第17條第2項自白減刑之適用，
    且被告為累犯，應加重其刑(除法定刑為無期徒刑部分，依
    法不得加重)，並先加後減之，亦查無有何情輕法重顯堪憫
    恕情事，不適用刑法第59條酌減其刑之規定，業如前述，被
    告猶執前詞之上訴為無理由，應予駁回。
據上論斷，應依刑事訴訟法第368條，判決如主文。
本案經檢察官彭師佑提起公訴，檢察官許鈺茹到庭執行職務。
中　　華　　民　　國　　111 　年　　3 　　月　　16　　日
                  刑事第十七庭  審判長法　官  鄭水銓
                                      法　官  姜麗君
                                      法　官  黃雅芬
以上正本證明與原本無異。
如不服本判決，應於收受送達後20日內向本院提出上訴書狀，其
未敘述上訴之理由者並得於提起上訴後20日內向本院補提理由書
（均須按他造當事人之人數附繕本）「切勿逕送上級法院」。
                                      書記官  鄭雅云
中　　華　　民　　國　　111 　年　　3 　　月　　16　　日
附錄：本案論罪科刑法條全文　　　　　　　　　　　　　　　
修正前毒品危害防制條例第4條第2項：
製造、運輸、販賣第二級毒品者，處無期徒刑或7年以上有期徒
刑，得併科新臺幣1千萬元以下罰金。　　
附表一：
品名與數量        出處 備註 IPHONE手機1支 （含SIM卡1張） 扣押物品目錄表（見偵字第27917號卷第219頁） SIM卡號碼：0000000000 IMEI碼：000000000000000 

附表二：
編號 品名與數量  1 疑似安非他命1包  2 疑似安非他命1包  3 疑似安非他命1包  4 吸食器1組  5 吸食器1組  6 電子磅秤1台  7 分裝袋1盒  8 吸管3支  9 玻璃球2顆 10 筆記本1本